臺灣高等法院臺中分院刑事判決　　　　　　　九十一年度交上訴字第一六七一號
　　上　訴　人　臺灣台中地方法院檢察署檢察官
　　上　訴　人
　　即　被　告　丙○○
右上訴人因被告公共危險等案件，不服臺灣台中地方法院九十一年度交訴字第八一號
中華民國九十一年八月二十一日第一審判決（起訴案號：臺灣台中地方法院檢察署九
十一年度偵字第二四三二號），提起上訴，本院判決如左：
      主      文
上訴駁回。
丙○○緩刑伍年。
      事      實
一、丙○○於民國（下同）九十一年一月二日上午七時五十五分許，騎乘車牌號碼Ｕ
    ＤＤ－３０９號輕型機車，沿台中市○區○○路往台中市區方向行駛，途經台中
    市○○路地○道時，同方向亦有甲○○騎乘車號ＴＴＰ－３８８號輕型機車行駛
    在前，丙○○加速行駛欲由甲○○左方超越其機車時，原應注意車前狀況及兩車
    併行之間隔，並隨時採取必要之安全措施，超越時，應顯示左方向燈並於前車左
    側保持半公尺以上間隔超過，以防止危險之發生，依當時天候為晴、路面無障礙
    ，視距良好之情形下，並無不能注意之情形，竟疏未注意保持安全行車間隔即貿
    然超車前行，於超車時丙○○所騎乘機車之右側照後鏡不慎擦撞甲○○所騎乘機
    車之左側照後鏡，後者機車因而向左方傾倒在地，致甲○○受有左鎖骨骨折、左
    胸多處肋骨骨折等傷害，丙○○於肇事後停車查看，發現甲○○因車禍受有前揭
    傷害，竟未採救護或其他必要措施，復未向警察機關報告處理，反而騎車駛離現
    場而逃逸，嗣經甲○○記下車號託由同事報警循線查獲。
二、案經甲○○訴由台中市警察局第三分局報請台灣台中地方法院檢察署檢察官偵查
    起訴。
    理      由
一、訊據上訴人即被告丙○○固坦承有因超車而與告訴人甲○○在右揭時地發生擦撞
    之事實，惟矢口否認有過失傷害及肇事逃逸犯行，辯稱：「伊看甲○○沒有怎麼
    樣，所以才離去現場」云云。惟查前揭犯罪事實業據告訴人甲○○於警訊、偵查
    中及原審與本院審理時指訴綦詳，且甲○○係於九十年一月二日上午八時十餘分
    ，由一一九勤務中心通報台中市消防局出動救護人員，自台中市○○路地○道事
    故現場送往私立中國醫藥學院附設醫院救治，經私立中國醫藥學院附設醫院診斷
    結果，甲○○受有左鎖骨骨折、左胸多處肋骨骨折之傷害，同日再經賢德醫院診
    斷結果，甲○○有左鎖骨骨折術後、肋骨第四至七骨折之傷害等情，有台中市消
    防局緊急救護紀錄表一紙、診斷證明書二紙附卷為憑，足證告訴人確係因本件車
    禍受有前開傷害無誤。次查依前開台中市消防局緊急救護紀錄表之記載，告訴人
    甲○○於接受救護車上人員之緊急救護時，即已主訴其有肩胛骨斷裂之傷害及胸
    悶症狀，足見被告所辯顯係事後卸責之詞，不足採信。
二、按汽車行駛時，駕駛人應注意車前狀況，隨時採取必要之安全措施；汽車超車時
    應顯示左方向燈並於前車左側保持半公尺以上之間隔超過；道路交通安全規則第
    九十四條第三項、第一百零一條第五款分別定有明文。被告駕駛汽車，自應注意
    上述交通安全規則之規定，且依當時天候為晴、路面無障礙、視距良好之情形下
    ，並無不能注意之情事，被告應注意並能注意而不注意，以致肇事，致被害人甲
    ○○受有事實欄所述之傷害，被告應有過失，且被告之過失行為與被害人之傷害
    間有相當因果關係，從而被告過失傷害部分事證明確，被告犯行堪予認定。又刑
    法第一百八十五條之四之肇事逃逸罪，以駕駛動力交通工具肇事，有致人死傷而
    逃逸之事實，為其構成要件，不以行為人明知被害人有死傷情形為必要，亦不以
    被害人為無自救能力人為必要（最高法院九十一年台上字第一三七號、九十年台
    上字第六七八六號判決意旨參照），至肇事者是否有遺棄之故意，其離去之原因
    為何，則非所問（最高法院九十年台上字第二一九一號判決意旨參照），考其立
    法目的即在促使駕駛人於肇事後能對被害人即時救護，以減少死傷之惡化，此觀
    該法條之立法目旳，以及道路交通管理處罰條例第六十二條規定內容自明，可見
    該兩條規範意旨應屬相同。從而被告肇事逃逸部分亦事證明確，犯行堪予認定。
三、核被告丙○○所為係犯刑法第二百八十四條第一項前段之過失傷害罪及同法第一
    百八十五條之四肇事逃逸罪。被告所犯上開二罪間，犯意各別，構成要件不同，
    應予分論併罰。原審分別引用刑法第二百八十四條第一項前段、第一百八十五條
    之四、第四十一條第一項前段、第二項，罰金罰鍰提高標準條例第一條前段、第
    二條，經審酌被告肇事致人受傷未即時救護、被害人所生危害及犯後否認犯行等
    一切情狀，分別就過失傷害罪及公共危險罪，依序量處有期徒刑四月及六月，定
    應執行有期徒刑九月，並均諭知如易科罰金，均以三百元折算一日，核其認事用
    法，均無違誤，量刑亦稱妥適。被告上訴意旨否認犯罪而指摘原判決不當，為無
    理由，應予駁回。末查被告未曾受有期徒刑以上刑之宣告，有其台灣高等法院被
    告全國前案紀錄表附卷可稽，其於本院判決前業經與告訴人和解賠償損害新台幣
    二十四萬二千元，有被告提出之彰化銀行匯款回條聯影本在卷可憑，衡其經此教
    訓，當知警惕而無再犯之虞，因認其所受宣告之刑以暫不執行為適當，爰予宣告
    緩刑五年，以啟自新。
四、據上論斷，應依刑事訴訟法第三百六十八條，刑法第七十四條第一款，判決如主
    文。
本案經檢察官乙○○到庭執行職務。
中      華      民      國      九十一  年      十      月      三十一  日
                                臺灣高等法院臺中分院刑事第六庭
                                      審判長法  官  李  文  雄
                                            法　官　邱　顯　祥
                                            法　官　陳  秀  
右正本證明與原本無異。
公共危險罪得上訴，其餘不得上訴。
如不服本判決應於收受送達後十日內向本院提出上訴書狀，其未敘述上訴之理由者並
得於提起上訴後十日內向本院補提理由書（均須按他造當事人之人數附繕本）。
                                            書記官  江  玉  萍
中      華      民      國      九十一  年      十一    月      一      日
                                                                        Ａ
